臺灣臺中地方法院刑事判決
110年度交易字第255號
公  訴  人  臺灣臺中地方檢察署檢察官
被      告  熊玉鐘



上列被告因過失傷害案件，經檢察官提起公訴（109年度偵字第3
8314號），本院判決如下：
    主    文
熊玉鐘犯過失傷害罪，處拘役貳拾日，如易科罰金，以新臺幣壹
仟元折算壹日。
    犯罪事實
一、熊玉鐘於民國109年9月1日9時18分許，駕駛車牌號碼0000-0
    0號自用小客車，沿臺中市北屯區中清路2段479巷往中清路2
    段方向行駛，行經臺中市○○區○○路0段000巷00號前時，本應
    注意駕駛車輛行經無號誌之交岔路口時，須減速慢行，並作
    隨時停車之準備，而當時天氣晴、日間自然光線、視距良好
    、路面柏油、乾燥、無缺陷及無障礙物，客觀上並無不能注
    意之情事，竟疏未注意及此，而貿然駛入該路口，適張格閣
    騎乘車牌號碼000-0000號普通重型機車，沿臺中市北屯區中
    清路2段479巷26弄往中清路2段415巷方向行駛至該處時，亦
    疏未注意行經無號誌之交岔路口時，左方車應暫停讓右方車
    先行，而未暫停讓熊玉鐘所駕駛之上開車輛先行通過，即逕
    自駛入該路口，雙方車輛因而閃煞不及發生碰撞，致張格閣
    受有右臀挫傷、胸口挫傷、頸椎小關節錯縫、四肢及軀幹多
    處擦挫傷等傷害。嗣熊玉鐘肇事後留在現場，在有偵查犯罪
    職權之機關或公務員尚未發覺何人肇事前，即向前來處理本
    案道路交通事故之員警供承其為肇事人，自首並接受裁判，
    始查悉上情。
二、案經張格閣告訴臺灣臺中地方檢察署檢察官偵查起訴。
　　理    由
壹、有罪部分：
一、證據能力部分：
    按被告以外之人於審判外之陳述，雖不符刑事訴訟法第159
    條之1至同條之4之規定，而經當事人於審判程序同意作為證
    據，法院審酌該言詞陳述或書面陳述作成時之情況，認為適
    當者，亦得為證據；當事人、代理人或辯護人於法院調查證
    據時，知有同法第159條第1項不得為證據之情形，而未於言
    詞辯論終結前聲明異議者，視為有前項之同意，刑事訴訟法
    第159條之5定有明文。查本判決以下所引用各項證據資料中
    屬於被告熊玉鐘以外之人於審判外陳述之傳聞證據部分，被
    告及檢察官於本院審理中均同意有證據能力（見本院110年
    度交易字第255號卷【下稱本院卷】第36、90、91、106至10
    8頁），且被告及檢察官於調查證據時，已知其內容及性質
    ，皆未於言詞辯論終結前聲明異議，本院審酌上開證據取得
    過程並無瑕疵，與本案待證事實間復具有相當關聯性，亦無
    證明力明顯過低之情，認為以之作為本案證據核屬適當，依
    前揭規定，應有證據能力；又以下所引用各項非供述證據，
    經查並無違反法定程序取得之情，依刑事訴訟法第158條之4
    規定反面解釋，亦應有證據能力。
二、認定犯罪事實所憑之證據及理由：
  ㈠上開犯罪事實，業據被告於警詢、偵查及本院審理中均坦承
    不諱（見臺灣臺中地方檢察署109年度發查字第1045號卷【
    下稱發查卷】第11至13頁、臺灣臺中地方檢察署109年度他
    字第8234號卷【下稱他卷】第16、17頁及本院卷第35、90、
    109、110頁），核與證人即告訴人張格閣於警詢及偵查中之
    證述情節（見發查卷第15至17頁及他卷第9、10、16、17頁
    ）相符，並有昌生中醫診所診斷證明書（見他卷第19頁）、
    中國醫藥大學附設醫院診斷證明書（見發查卷第19頁）、道
    路交通事故現場圖（見發查卷第21頁）、道路交通事故調查
    報告表㈠、㈡（見發查卷第23、25頁）、臺中市政府警察局道
    路交通事故肇事人自首情形紀錄表（見發查卷第31頁）、臺
    中市政府警察局交通警察大隊第五分隊處理道路交通事故談
    話紀錄表（見發查卷第33、35頁）、案發現場照片（見發查
    卷第37、39、41、43、45頁）、監視器錄影畫面擷圖（見發
    查卷第47、49、51頁）、臺中市政府警察局交通事故補充資
    料表（見發查卷第53頁）、證號查詢機車及汽車駕駛人資料
    （見發查卷第55、59頁）、車輛詳細資料報表（見發查卷第
    57、61頁）、臺中市車輛行車事故鑑定委員會110年9月7日
    中市車鑑字第1100004459號函暨檢附該會鑑定意見書（中市
    車鑑0000000案）（見本案卷第73至76頁）在卷可稽，是被
    告上開之任意性自白與事實相符，足堪採信。從而，被告於
    上開時、地，因其前揭駕駛行為肇致本案車禍事故發生，並
    使告訴人因而受有上開傷害之事實，堪以認定。
  ㈡按汽車行經無號誌之交岔路口，應減速慢行，作隨時停車之
    準備，道路交通安全規則第93條第1項第2款定有明文。而上
    開規定為一般車輛駕駛人所應注意並確實遵守之事項，被告
    考領有普通小型車之駕駛執照一節，有其汽車駕駛執照（見
    發查卷第69頁）、道路交通事故調查報告表㈡（見發查卷第2
    5頁）及證號查詢汽車駕駛人資料（見發查卷第59頁）附卷
    足憑，是被告對上開道路交通安全規則，自知悉甚詳，應當
    知所遵守。又案發時天候晴、日間自然光線、視距良好、路
    面柏油、乾燥、無缺陷及障礙物等情，有道路交通事故調查
    報告表㈠（見發查卷第23頁）在卷可按，客觀上並無不能注
    意之情事，詎被告竟疏未注意及此，而貿然駛入該路口，因
    而肇致本案車禍事故發生，足徵被告就本案車禍事故之發生
    ，顯有違反前述注意義務之過失。再者，本案車禍事故經本
    院送請臺中市車輛行車事故鑑定委員會鑑定，鑑定意見認以
    被告駕駛自用小客車，行至無號誌交岔路口，未減速慢行作
    隨時停車之準備，為肇事次因；告訴人騎乘普通重型機車，
    行至無號誌交岔路口，左方車未暫停讓右方車先行，為肇事
    主因等情，有臺中市車輛行車事故鑑定委員會110年9月7日
    中市車鑑字第1100004459號函暨檢附該會鑑定意見書（中市
    車鑑0000000案）各1份（見本院卷第73至76頁）在卷可稽，
    核與本院前揭之認定相符，益徵被告就本案車禍事故之發生
    ，確有過失甚明。又告訴人因本案車禍事故受有上開傷害之
    事實，業如前述，是被告上開之過失行為與告訴人所受之傷
    害間，具有相當因果關係，堪以認定。
　㈢至告訴人就本件車禍事故之發生雖與有過失，已如前述，然
    此屬雙方過失程度輕重及告訴人為民事損害賠償請求時應否
    減輕被告賠償責任之問題而已，無礙於被告本案過失傷害犯
    行之成立，附此敘明。
　㈣綜上所述，本案事證明確，被告上開犯行洵堪認定，應予依
    法論科。
三、論罪科刑：
　㈠核被告所為，係犯刑法第284條前段之過失傷害罪。
　㈡被告於肇事後，在有偵查犯罪職權之公務員發覺前，即向到
    達事故現場處理之警員坦承為肇事人，有臺中市政府警察局
    道路交通事故肇事人自首情形紀錄表1份（見發查卷第31頁
    ）在卷可稽，足認被告對於未發覺之罪自首而接受裁判，核
    與自首要件相符，爰依刑法第62條前段規定減輕其刑。
　㈢爰審酌被告駕車疏未遵守交通規則，而與告訴人騎乘之機車
    發生碰撞，致告訴人受有右臀挫傷、胸口挫傷、頸椎小關節
    錯縫、四肢及軀幹多處擦挫傷等傷害，應予非難；並考量被
    告犯後已坦承犯行，惟迄未與告訴人達成和解並賠償損失之
    犯後態度；另酌以被告前無任何犯罪之前科紀錄，有臺灣高
    等法院被告前案紀錄表1份（見本院卷第17頁）附卷足憑，
    素行良好；兼衡以被告本案犯罪之手段、情節、違反注意義
    務之程度、其為肇事次因、告訴人為肇事主因、所生危害及
    其自陳五專畢業之智識程度、家管、沒有收入、經濟來源為
    先生、已婚、有2個成年子女、小康之家庭經濟狀況、身體
    沒有重大疾病（見本院卷第109頁）等一切情狀，量處如主
    文所示之刑，並諭知易科罰金之折算標準，以資懲儆。　
貳、不另為無罪之諭知部分：
一、公訴意旨另以：被告上開之過失行為亦致告訴人受有焦慮症
    之傷害，因認被告此部分亦涉犯刑法第284條前段之過失傷
    害罪嫌等語。
二、按犯罪事實應依證據認定之，無證據不得認定犯罪事實；又
    不能證明被告犯罪者，應諭知無罪之判決，刑事訴訟法第15
    4條第2項、第301條第1項分別定有明文。又認定不利於被告
    之事實，須依積極證據，苟積極證據不足為不利於被告事實
    之認定時，即應為有利於被告之認定，更不必有何有利之證
    據；認定犯罪事實所憑之證據，雖不以直接證據為限，間接
    證據亦包括在內，然無論直接或間接證據，其為訴訟上之證
    明，須於通常一般之人均不致於有所懷疑，而得確信其為真
    實之程度者，始得據之為有罪之認定（最高法院30年上字第
    816號、76年台上字第4986號判例意旨參照）。
三、公訴意旨認被告涉犯上開過失傷害罪嫌，無非係以告訴人之
    詹益忠身心醫學診所診斷證明書為其主要論據，惟告訴人係
    於102年3月2日至詹益忠身心醫學診所初診就醫，經診斷為
    焦慮症，成因為壓力，該症狀存在已久，無法確定本案車禍
    事故為肇致告訴人焦慮症之單一因素等情，有詹益忠身心醫
    學診所110年3月29日出具之函文暨告訴人之病歷資料各1份
    （見本院卷第49至55頁）在卷可參，依罪疑惟輕原則，自難
    認告訴人受有焦慮症之傷害，確係肇因於本案車禍事故所致
    ；此外，卷內復查無其他積極證據足證被告有公訴意旨所指
    之此部分犯行，揆諸前揭說明，既不能證明被告此部分犯罪
    ，本應為無罪之諭知，惟此部分若成立犯罪，與前開經論罪
    科刑部分具實質上一罪關係，爰不另為無罪之諭知，附此敘
    明。
據上論斷，應依刑事訴訟法第299條第1項前段，刑法第284條前
段、第62條前段、第41條第1項前段，刑法施行法第1條之1第1 
項，判決如主文。
本案經檢察官林宏昌提起公訴，檢察官陳隆翔到庭執行職務。
中    華    民    國    110    年    11     月   29   日
　　　　　　　 　 刑事第十六庭  法  官  呂超群
以上正本證明與原本無異。
如不服本判決應於收受送達後20日內向本院提出上訴書狀，並應
敘述具體理由；其未敘述上訴理由者，應於上訴期間屆滿後20日
內向本院補提理由書（均須按他造當事人之人數附繕本）「切勿
逕送上級法院」。
告訴人或被害人如不服判決，應備理由具狀向檢察官請求上訴，
上訴期間之計算，以檢察官收受判決正本之日起算。
　　　　　　　　　　　　　　  　書記官  鄭淑英
中    華    民    國    110    年    11     月   29   日
附錄法條：
刑法第284條
因過失傷害人者，處1年以下有期徒刑、拘役或10萬元以下罰金
；致重傷者，處3年以下有期徒刑、拘役或30萬元以下罰金。